行　政　法　院　判　決　　　　　　　　　　　　　八十七年度判字第二四二五號
　　原　　　告　甲　○
　　被　　　告　基隆市稅捐稽徵處
右當事人間因牌照稅事件，原告不服財政部中華民國八十七年四月十四日台財訴第0
00000000號再訴願決定，提起行政訴訟，本院判決如左︰
　　主  文
原告之訴駁回。
　　事  實
緣原告所有車牌號碼ＮＢ－六○○號自營計程車，民國八十四年下期、八十五年上、
下期使用牌照稅各期應繳納新台幣（下同）一、○八○元，逾繳稅滯納期間仍未繳納
稅款，亦未申報停止使用，於八十六年三月十七日行駛公路為基隆市車輛聯合檢查隊
查獲，經被告分別按各期應納稅額科處四倍罰鍰計一二、九○○元（計至百元止）。
原告不服，申請復查結果，未獲變更，循序提起行政訴訟。茲摘兩造訴辯意旨如次
：
原告起訴及補充理由狀意旨略謂：一、政府應放殘障者駕駛計程車之規定，並保障
個人牌計程車，檢討此類稅捐徵收，以符憲法第十五條保障人民生存權、財產權與工
作權之規定。二、個人牌自營計程車，逾齡政府不予收購，任由車行用各種手段收購
，且又未通知繳納牌照稅，逕行裁罰，有欠公允。三、政府如照顧原告退休勞工，自
應退還十餘年來所收之稅金，焉有再收取本件牌照稅之理﹖為此，請判決撤銷原處分
及一再訴願決定等語。
被告答辯意旨略謂︰本件原告所有ＮＢ－六○○號自營計程車，因未於徵收期間繳納
八十四年下期、八十五年上、下期使用牌照稅各期一、○八○元，於八十六年三月十
七日行駛公路為基隆市車輛聯合檢查隊查獲，此有基隆市車輛聯合檢查隊舉發違反使
用牌照稅法承諾書等在為憑，違章事證已臻明確。至訴稱略謂房屋稅、地價稅每年
均有寄發通知單，惟使用牌照稅不通知繳稅云云。查「依使用牌照稅法第十條規定，
使用牌照稅之開徵，係採公告方式，交通工具所有人或使用人，應於規定期間內，向
主管稽徵機關申請辦理換照並繳納稅款。惟為便利納稅人納稅換照，乃填送繳款書以
利納稅人繳稅。是以使用牌照稅之課徵並不以繳款書之送達為要件。故納稅人逾期未
完稅，其行駛公路被查獲，即應依使用牌照稅法第二十八條規定處罰，不因繳款書係
何原因未送達而生影響。」經財政部八十二年三月二十三日台財稅第八二○七三七三
六九號函釋有案。故不得以未接獲使用牌照稅繳納通知書為免責理由。原告未完稅，
其於八十六年三月十七日即均逾滯納期滿後四個月，行駛公路既經查獲，被告依法裁
處，並無違誤。至稱人民生存權、財產權、工作權等各節，非屬稅法規定範疇，並予
明。原告之訴為無理由，請判決駁回等語。
　　理  由
按「使用牌照之換領及徵稅期間為一個月，主管稽徵機關於開徵使用牌照稅時，應先
將各類交通工具應納之稅額及徵稅起訖日期分別公告之。交通工具所有人或使用人，
應於前項規定期間內，向主管稽徵機關申請辦理換照，並繳納應納稅額。」及「逾期
未完稅或報停繳銷牌照之交通工具，在滯納期滿後一個月內使用經查獲者，除責令補
稅換照外，處以應納稅額一倍之罰鍰。二個月者，處以二倍之罰鍰，依此類推以加至
四倍罰鍰為止。」分別為使用牌照稅法第十條及第二十八條所明定。查，本件原告所
有ＮＢ－六○○號自營計程車，因未於繳稅期間繳納八十四年下期、八十五年上、下
期使用牌照稅（八十四年下期經被告於八十四年九月十三日以八四基稅消字第四二二
四一號公告，該期繳納期限自八十四年十月一日起至十月三十一日截止；八十五年上
期經被告於八十五年三月十三日以八五基稅消字第○八二九五號公告，該期繳納期限
自八十五年四月一日起至四月三十日截止；八十五年下期經被告於八十五年九月二十
三日以八五基稅消字第三○九四二號公告，該期繳納期限自八十五年十月一日起至十
月三十一日截止），於八十六年三月十七日行駛公路為基隆市車輛聯合檢查隊查獲，
因係在滯納期滿後超過四個月使用經查獲者，被告遂處以各期應納稅額四倍之罰鍰。
原告不服，循序提起行政訴訟，主張：政府應照顧退休勞工，對其經營個人牌計程車
者，除應退還已徵收之稅款外，應予免徵使用牌照稅，以符合憲法第十五條規定人民
生存權、工作權及財產權保障之意旨；且原告並未收受牌照稅之通知，自無繳交義務
云云。經查，政府准許自營計程車，即符合憲法第十五條人民之生存權、工作權及財
產權應予保障之意旨，亦即人民得自由選擇工作及職業，以維持生計。惟人民有依法
律納稅之義務，亦為憲法第十九條所明定。本件原告係ＮＢ－六○○號自營計程車業
主，自應依首揭牌照稅法第十條之規定，繳納牌照稅。又「依使用牌照稅法第十條規
定，使用牌照稅之開徵，係採公告方式，交通工具所有人或使用人，應於規定期間內
，向主管稽徵機關申請辦理換照並繳納稅款。惟為便利納稅人納稅換照，乃填送繳款
書以利納稅人繳納。是以使用牌照稅之課徵並不以繳款書之送達為要件。故納稅人逾
期未完稅，其行駛公路被查獲，即應依使用牌照稅法第二十八條規定處罰，不因繳款
書係何原因未送達而生影響。」亦經財政部於八十二年三月二十三日以台財稅第八二
○七三七三六九號函釋有案，被告依上開使用牌照稅法第十條規定公告開徵使用牌照
稅之事實，亦有民眾日報附原處分足憑。故原告不得以未接獲使用牌照繳納通知書
為免責理由。原告未完稅，其於八十六年三月十七日即均逾滯納期滿後四個月行駛公
路既經查獲等情，有基隆市車輛聯合檢查隊舉發違反使用牌照稅法承諾書影本附原處
分足稽，被告據以科處應納稅額四倍之罰鍰計一二、九○○元，揆諸首揭說明，核
無違誤，一再訴願決定遞予維持，亦無不合。原告猶執前詞，聲明撤銷，為無理由，
應予駁回。
據上論結，本件原告之訴為無理由，爰依行政訴訟法第二十六條後段，判決如主文。
中    華    民    國     八十七      年     十一     月     二十七      日
                    行 政 法 院 第 五 庭
                                審 判 長 評  事      廖  政  雄
                                         評  事      高  秀  真
                                         評  事      沈  水  元
                                         評  事      林  清  祥
                                         評  事      劉  鑫  楨
右  正  本  證  明  與  原  本  無  異
                                         法院書記官  張  惠  美
中    華    民    國     八十七      年     十二     月       一        日
